【裁判字號】    98,簡上,7
【裁判日期】    980624
【裁判案由】    確認本票債權不存在
【裁判全文】
臺灣苗栗地方法院民事判決               98年度簡上字第7號
上  訴  人  丁○○
訴訟代理人  丙○○
被上 訴 人  乙○○
訴訟代理人  甲○○
上列當事人間確認本票債權不存在等事件，上訴人對於中華民國
97年12月25日本院苗栗簡易庭97年度苗簡字第616 號第一審判決
提起上訴，本院於98年6 月10日言詞辯論終結，判決如下：
    主  文
上訴駁回。
第二審訴訟費用新臺幣柒仟貳佰柒拾伍元由上訴人負擔。
    事實及理由
壹、程序部分：
    上訴人於提起上訴時之聲明原為：「原判決廢棄，駁回被上
    訴人第一審之訴。」應認上訴人就原審所為本訴及反訴之判
    決均提起上訴，嗣上訴人於民國98年5 月19日變更聲明為：
    「(一)原審有關反訴判決之部分廢棄。(二)被上訴人應返還所受
    利益新台幣（以下同）45萬元，及自85年6 月5 日起至返還
    日止，按約定年息百分之20計算之利息。」上訴人將其上訴
    聲明變更為限於原審反訴判決部分，核屬聲明之減縮，於法
    並無不合，應予准許。
貳、實體部分：
一、上訴人即反訴原告主張：被上訴人以其於84年6 月5 日簽發
    ，票號：TH0000000 ，面額45萬元，到期日85年6 月5 日之
    本票1 紙（下稱系爭本票），向上訴人借貸45萬元。上訴人
    乃標下當時任職台北市信義區公所同事之合會款，借與被上
    訴人45萬元，並約定月息3 分，被上訴人於84年6 月15日起
    皆正常支付利息，並匯款至上訴人所有合作金庫0000000000
    00-0帳戶內，45萬元月息3 分應為13,500元，因被上訴人錢
    不夠所以有時僅付13,000元。詎至85年2 月後，被上訴人即
    不遵守約定，停止付息，且行蹤不明，避不清償借款本金及
    利息，爰依借貸之法律關係請求被上訴人返還借款本金及利
    息等語。
二、被上訴人即反訴被告則以：被上訴人已不記得有無簽發系爭
    本票，且其與上訴人原為男女朋友關係，2 人並無債權債務
    關係，上訴人所稱匯款資料不能證明係45萬元之利息，而且
    上訴人所提匯款資料，其中84年7 月6 日匯款13,500元，84
    年8 月4 日匯款38,000元，9 月份匯款為13,000元，每次匯
    款金額不同，故上開匯款資料無從證明係被上訴人支付利息
    ，至多僅能證明被上訴人支付上訴人分手後之生活費等語置
    辯。
三、本件原審對於上訴人即反訴原告之請求，判決上訴人敗訴，
    上訴人不服，提起上訴（原審關於本訴即確認系爭本票債權
    不存在部分，上訴人提起上訴後，已將該部分之上訴減縮，
    故原審關於確認系爭本票債權不存在部分，業已確定），並
    聲明：(一)原審有關反訴判決之部分廢棄；(二)被上訴人應返還
    所受利益45萬元，及自85年6 月5 日起至清償完畢之日止，
    按約定年息百分之20計算之利息。被上訴人則聲明：上訴駁
    回。
四、按民事訴訟如係由原告主張權利者，應先由原告負舉證之責
    ，若原告先不能舉證，以證實自己主張之事實為真實，則被
    告就其抗辯事實即令不能舉證，或其所舉證據尚有疵累，亦
    應駁回原告之請求（最高法院17年上字第917 號判例要旨參
    照）。又支票為無因證券，交付票據之原因甚多，或為贈與
    、或為買賣、或為確保當事人間已存在之法律關係、或為消
    滅已存在之法律關係，非僅囿於金錢借貸一端而已，故除別
    有證據外，僅為支票之簽發、授受或轉讓，自不足以證明其
    原因事實（最高法院89年度台上字第1082號判決要旨參照）
    。上訴人主張被上訴人以系爭本票向其借款45萬元，並約定
    借款利息為月息3 分乙節，應先由上訴人負舉證責任。上訴
    人固提出系爭本票及上訴人所有合作金庫存摺為證，然系爭
    本票係無因證券，無從據為兩造間有借貸關係之證明，而上
    訴人之合作金庫存摺，雖有84年7 月6 日匯款13,500元，84
    年8 月4 日匯款38,000元，84年9 月4 日、84年10月5 日、
    84年11月6 日、85年1 月5 日、85年2 月12日各匯款13,000
    元之記載，然此僅可證明有上開匯款金額，仍無從證明係為
    支付利息而匯款，且其中84年8 月4 日匯款金額為38,000元
    ，其後各筆則為13,000元，均與上訴人主張月息3 分之13,5
    00元不符。是依上訴人所提上開證據，仍無從認定兩造間有
    上訴人主張之借貸關係存在。
五、綜上，上訴人既未能舉證證明兩造間有消費借貸關係存在，
    自無從認定被上訴人受有45萬元之利益，原審為上訴人敗訴
    之判決，核無不合。上訴人提起上訴，指摘原判決不當，求
    予廢棄改判，為無理由，應予駁回。
六、本件判決基礎已臻明確，兩造其餘攻擊防禦方法及訴訟資料
    經本院審酌後，核與判決不生影響，無一一論述之必要，併
    予敘明。
七、據上論結，本件上訴為無理由，依民事訴訟法第436 條之1
    第3 項、第449 條第1 項、第78條判決如主文。
中    華    民    國    98    年    6     月    24    日
                  民事庭審判長法  官  詹駿鴻
                              法  官  張文毓
                              法  官  吳國聖
以上正本係照原本作成。
本判決不得上訴。
                              書記官  葉俊宏
中    華    民    國    98    年    6     月    24    日


司法院資訊處製作；財團法人民間司法改革基金會備份。
